臺灣基隆地方法院刑事判決　　　　　　　　　　　　　　九十三年度易字第四九號
　　公　訴　人　臺灣基隆地方法院檢察署檢察官
　　被　　　告　庚○○　男　三.
　　選任辯護人　黃丁風律師
　　　　　　　　黃雅羚律師
右列被告因業務過失傷害等案件，經檢察官提起公訴（九十二年度偵字第二五八０號
），及公訴人追加起訴，本院判決如左︰
    主    文
庚○○公然侮辱人，處罰金伍佰元，如易服勞役以參佰元折算壹日；又以加害生命、
身體之事，恐嚇他人致生危害於安全，處拘役肆拾日，如易科罰金以參佰元折算壹日
，扣案木棍壹支沒收；又從事業務之人，因業務上之過失傷害人致重傷，處有期徒刑
參月，如易科罰金以參佰元折算壹日。
    事    實
一、緣順郁建材股份有限公司（下稱順郁公司）之業務係出賣混凝予土木工程業者，
    庚○○則係該公司之混凝土氯離子檢測業務員，負責駕駛該公司小貨車載氯離子
    含量檢測器至客戶施工處檢測氯離子含量，駕駛為其附隨業務，為從事業務之人
    ，其於民國九十二年七月二十三日下午五時三十分許，駕駛該公司車號ＣＺ─七
    五八九號營業用小貨車，附載其同事乙○○共至基隆市○○街五十一號前空地對
    面之堵南街抽水站工地與已在該工地之同事己○○會合，檢測該工地所使用順郁
    公司之混凝土之氯離子含量，乙○○於工地前先行下車並從貨車車斗拿下手推車
    一個、混凝土試體模六個，庚○○則將前開小貨車駛至對面之堵南街五十一號前
    空地停車，停在丙○○○、丁○○母子所有之紅色貨櫃屋之右側（若站立在堵南
    街往該空地看，則為左側），適丙○○○在該貨櫃屋後方之菜園澆水，丁○○則
    負責推水桶至菜園，因庚○○停車之地點阻礙丁○○推水桶經過之路線，丁○○
    遂至庚○○所停小貨車之駕駛座旁制止，並告知亦在小貨車駕駛座旁之庚○○：
    「這是我家的停車位，你不要停」等語，庚○○未理會，並對丁○○口出「Ⅹ你
    娘」三字經以侮辱之（按庚○○侮辱之對象係丁○○未及丙○○○，且丙○○○
    未對公然侮辱部分提出告訴），丁○○之母丙○○○聽聞即由後方菜園上前瞭解
    ，站在丁○○與庚○○中間，向庚○○稱「他（丁○○）的母親就在這裡」，庚○○見己居於下風遂由前開小貨車車斗取出一長約廿七．五公分之木棍（該木棍
    業據本院於九十三年五月廿八日審理時當庭扣案），向丙○○○恫稱「妳不要再
    走過來，不要認為妳是女的，我就不敢刺妳」等語，致使丙○○○心生畏懼，丁○○見狀至為氣憤，旋跑至前開貨櫃倉庫內拿取一長約一百公分、刀刃及柄均為
    鐵質而足對人之生命、身體造成危害，可供兇器使用之鐮刀，庚○○看見丁○○
    跑進前開貨櫃倉庫內，心知不妙，乃立即上車發動前開小貨車並倒檔後退欲駕車
    逃離，丁○○甫出倉庫隨即攜帶前開長柄鐮刀由該小貨車前方追趕正在倒車之庚○○，庚○○此時知悉丁○○手執對其之生命、身體法益足以構成嚴重危害之鐮
    刀追趕，為避免己之生命、身體之緊急危難，乃繼續倒車欲逃離現場，然丁○○
    見庚○○已抱頭鼠竄，仍未放棄執長柄鐮刀追趕，且跑至庚○○所駕前開小貨車
    左側，用該鐮刀敲打該車之左側車窗，該左側車窗玻璃於倒車過程中掉落一部分
    碎片，丙○○○見狀，連忙跑向正在追趕小貨車之丁○○，口喊「不要、不要」
    ，欲勸阻丁○○，然丁○○仍不顧其母之勸阻，繼續追趕小貨車，庚○○所駕前
    開小貨車由前開空地倒車至堵南街路邊時，左側車窗玻璃完全掉落路面，庚○○
    急欲逃離現場，再打前進檔至第二檔，向左前方行駛欲繞過在其正前方之空地與
    堵南街交接地點之電線桿，進入堵南街向基隆市方向逃逸，此時，丙○○○趕上
    丁○○並拉住丁○○，丁○○仍欲追趕庚○○，乃不顧拉住其之丙○○○，死命
    向前方追趕庚○○向左前方行駛之小貨車，丙○○○因而被丁○○拖倒在地，其
    之雙膝向前跪倒在地，因而受到擦傷之傷害，並因此而鬆手，丁○○再持長柄鐮
    刀自庚○○所駕小貨車右側追趕，迨追至該小貨車右前車廂時，又以長柄鐮刀用
    力敲擊該貨車右側車窗玻璃，該右側車窗玻璃應聲敲落，駕駛動力小貨車正行緊
    急避難之庚○○此時已知丁○○正在其小貨車右側貼身緊追不捨，其本應注意在
    其車右側貼身緊追不捨之丁○○是否有為其車輛撞擊之可能性，而更行謹慎駕駛
    ，又其雖正行緊急避難之當下，然其係駕駛動力小貨車，無論速度、高度均較丁○○佔優勢，並無期待其更行謹慎小心駕駛之全然不可能性，乃因丁○○係執前
    開極為兇險之長柄鐮刀追趕，致庚○○疏未為前開謹慎駕駛避免撞及丁○○之注
    意，適丁○○因死命貼身追趕庚○○所駕小貨車，加之其用力敲擊該車右側車窗
    玻璃，因此重心不穩而倒地，庚○○所駕小貨車右前輪因而輾過丁○○之腹部，
    再該車右後輪又輾過丁○○之左腳踝，在場目擊之丙○○○及在空地旁等垃圾車
    之其他民眾大喊「撞到人了」，庚○○聽聞乃立即停車下車察看，並電召一一九
    救護車前來，丁○○雖緊急送醫，仍因腹部鈍傷併內出血而為醫師切除出血之脾
    臟、左腎及遠端胰臟，因而受有人體重要臟器切除之重傷害，亦受左踝骨骨折之
    輕傷害。嗣警員辛○○據報前來，尚未得知係何人駕駛前開小貨車肇事前，庚○○即主動向辛○○報告並交付駕、行照以供核對，而接受裁判。
二、案經丁○○、丁○○之妻楊秀雲訴由基隆市警察局第三分局報請臺灣基隆地方法
    院檢察署檢察官偵查起訴及公訴人追加起訴恐嚇部分之事實。
    理　　由
一、訊據被告庚○○自白其口出三字經公然侮辱告訴人丁○○之事實不諱，核與告訴
    人丁○○、證人丙○○○指訴相符，又其雖不否認其係順郁公司之混凝土氯離子
    檢測業務員，駕駛為其附隨業務，其於案發時間附載同事乙○○至堵南街抽水站
    及其後來將所駕ＣＺ─七五八九號小貨車停至堵南街五十一號前空地之告訴人丁○○與丙○○○所有之紅色貨櫃屋右側，嗣其與告訴人丁○○與丙○○○發生爭
    執，告訴人丁○○手持長柄鐮刀追趕欲駕小貨車逃離之伊之全部經過，然矢口否
    認有何恐嚇及過失傷害之犯行，辯稱：伊並未向被害人丙○○○恫稱「妳不要再
    走過來，不要認為妳是女的，我就不敢刺妳」等語，且其拿出貨車車斗上之木棍
    係因丙○○○一直推伊，伊才順手將在後車斗之木棍拿出來；告訴人丁○○係主
    動、自行、瞬間侵入倒於伊所駕駛之小貨車右後輪而遭輾壓，伊且在緊急避難之
    狀態中，伊無應注意、能注意而不注意之過失可言云云。惟查：
（一）被告右開恐嚇被害人丙○○○之犯行，業據證人丁○○、被害人丙○○○於本
      院審理時證述在案，且衡諸被害人丙○○○於案發時係一六十一歲且身高約一
      百四十公分之人，而被告則自陳其身高約一百六十公分、體重五十公斤，且其
      案發時係廿九歲之人，其辯稱因丙○○○一直推伊，伊才順手將木棍拿出來云
      云，顯與客觀事實不符，況被告與丙○○○、丁○○在紅色貨櫃屋旁口角時，
      丙○○○係站在被告與丁○○中間，丁○○亦尚未拿取長柄鐮刀，被告何用自
      貨車後車斗拿取木棍以資和身材、體力、年紀各方面均不足和其抗衡之被害人
      丙○○○，可見被告係拿取該木棍以恐嚇丙○○○，此外，該木棍亦經本院於
      九十三年五月廿八日審理時當庭扣案可資佐憑（證人丁○○於本院九十三年六
      月一日審理時證稱被告自貨車車斗所拿取之物品係約一尺長烏金之螺絲起子，
      被害人丙○○○則指稱該物係一支黑黑的長約廿五公分不知何物的東西云云，
      然丙○○○於警訊時即已言明被告所執之物係一長約一尺之棍棒，核與本院扣
      案之木棍之特徵相符，丁○○、丙○○○於本院審理時否認本院扣案之木棍即
      被告執以恐嚇丙○○○之棍棒，委不足採），被告恐嚇犯行足堪認定。
（二）告訴人丁○○於本院九十三年六月一日審理時指述稱「我（自貨櫃倉庫取長柄
      鐮刀）出來的時候被告的車子已經在動了，有一段距離，我跑去要跟他理論因
      為他把我媽媽弄倒，就要走了，可是被告的車速很快，我來不及追，我最主要
      是要把被告車窗玻璃敲破，叫他下來理論，我是右手拿鐮刀，我拿刀背去敲（
      貨車左側）玻璃，因為反彈力太大，我就滑倒，刀子就飛出去，我眼鏡也掉了
      ，我就站起來，過沒多久，被告的車子變成在我的正前方，我看到被告的車子
      要撞到我了，我本來要跳開，但是還來不及跳開就被被告車子的右邊撞到了，
      我滑倒的時候是在被告車子的左邊，我是人朝上被被告的車輪壓過去我的腹部
      ，我有聽到我媽叫說『你已經把我兒子壓了第一遍，不要再壓第二遍』，在此
      同時我也嘗試要自被告車底爬出來，我印象中過一兩秒，我的左腳就不能動了
      ，因為又被被告車子壓過去了。」、「（辯護人問：你拿鐮刀敲打被告貨車車
      窗幾次？）我的印象中只有一次，因為我才敲了一次，人就滑倒刀子反彈飛出
      去。」、「（審判長問：你怎麼會被車子壓過去？）在我印象中我用鐮刀敲打
      被告左側玻璃我往前滑倒，當時被告車子也是往前，我滑倒後有站起來，我當
      時沒有戴眼鏡，我只知道我站起來的時候有走了幾步路，被告的車頭正面就迎
      面撞過來，我印象中我有跳要閃，而且我真的已經有跳了，但是還是被撞到，
      我是正面被撞到的，被告是他的車子右前方撞到我的，．．．」、「（審判長
      問：被告車子倒車時你有無追？）我從車庫出來時，就看到被告車要往前了。
      」、「（審判長問：從車庫到你倒地的位置約有幾公尺？）就我印象中從車庫
      到我被撞的地方約二十公尺左右。」云云，其並陳稱伊認為被告要正面向伊撞
      過去時，應該有一個迴車的動作，不然怎麼會伊跌倒在貨車左側，而被貨車右
      輪輾過去云云。然告訴人丁○○卻於警訊時指陳伊自倉庫內拿鐮刀出來時，係
      敲擊正在倒車逃走之被告之貨車左側玻璃，被告不理會，繼續倒車，伊因擔心
      伊母親被被告打傷無人負責，才會繼續追車，又用鐮刀敲打被告之貨車右側玻
      璃，被告仍不理會，打前進檔向大馬路開，伊追在該貨車右側，然後被該貨車
      撞到、輾壓等語，該等追車之過程之陳述核與其前開在本院審理所稱有重大不
      符，反與被告所自承之告訴人丁○○之追車過程及如後述之證人乙○○、己○○所述丁○○之追車過程相符，告訴人丁○○雖又指稱警訊筆錄是伊簽的沒錯
      ，然伊當時在醫院已有廿餘日沒吃東西，作筆錄時伊才有一點元氣，警察就來
      作筆錄云云，然其亦不否認該警訊筆錄係警察在伊自由意識陳述下所作之筆錄
      ，矧警訊筆錄之日期係九十二年八月九日，而告訴人丁○○於九十二年七月廿
      三日急診住院接受手術，術後轉入加護病房，於同年七月廿七日已轉入普通病
      房，此有長庚醫院基隆分院之診斷證明書一紙在卷可稽，是警員於赴長庚醫院
      基隆分院製作筆錄之際，告訴人丁○○應無精神或言語上表達之瑕疵或困難，
      況其之學歷係大學畢業，於筆錄製作完畢交其閱覽時，如內容與其表達之意思
      不符，其得以輕易發現其中不符之處，遑論該不符且係重大之不符。是以，告
      訴人追車之過程以其警訊之指訴及被告所自承者為可採，即告訴人自貨櫃屋取
      出長柄鐮刀後，被告已上貨車，正打倒檔後退欲逃離，丁○○自貨車左側持長
      柄鐮刀敲破正在倒車之貨車左側車窗玻璃，嗣丁○○又在貨車右側追改打前進
      檔之貨車，並持長柄鐮刀再度敲破正在前行之貨車右側車窗玻璃，然後始為貨
      車輾壓。
（三）本案目擊證人乙○○於本院九十二年六月一日審理時對於告訴人丁○○自貨櫃
      倉庫取長柄鐮刀出來後如何追車至其如何倒下為車輾過之整個過程詳細證稱「
      那天到工地我先下車，被告開車去停車，我先去工地和監工談事情，沒有多久
      ，就聽到有壹個女人喊的很大聲，我和監工的目光就轉向我們的背後，看被告
      停車的空地那邊，看到壹個男的跑進類似貨櫃的裡面拿出壹把刀（是用來砍柴
      的那種刀）來，被告就趕緊跳回車上，拿刀的那個男的就往駕駛座那邊的玻璃
      敲下去，被告還是繼續倒車，拿刀的男子，又拿刀往車子右邊玻璃敲下去，然
      後車子就停住，停住後又往馬路方向前進，拿刀的男子跑的很快繼續追，追到
      被告車子右邊的方向，後來車子繼續往前開就看到拿刀的男子跌在車子後面。
      」、「右邊的車窗玻璃我沒有看到丁○○去敲，但是有聽到敲玻璃的聲音。」
      、「（辯護人問：請說出丙○○○案發時所做的動作？）我看到丁○○拿刀子
      出來，丙○○○一直阻止丁○○說『不要、不要』（台語），丙○○○拉到丁○○手的部位，但是拉不住，結果丙○○○就往前跌倒，後來又站起來去追丁○○，要阻止丁○○，後來就是丁○○倒在地上，丙○○○趕過來。丙○○○
      在丁○○拿刀子出來之前的事我沒看見，所以就沒有看到被告與丙○○○有何
      爭執或拉扯。」、「（辯護人問；你最後一眼看到丁○○時，丁○○的位置在
      何處？）在被告車子車斗前端的後面『順郁』這兩個字的前面。」、「（辯護
      人問：你看到丁○○最後一眼的位置，他手中尚有無拿刀？）有。」、「（辯
      護人問：被告當天車子車斗是放置何物？）當天到工地時（我）有從車斗拿下
      來壹個手推車、六個試體模，當時車斗已經空了。」、「（辯護人問：當天被
      告車子內有無黑黑的、細長的像螺絲起子的武器？）沒有。」、「（檢察官問
      ：你看到被告車子往基隆方向走時，丁○○人在何位置？）丁○○一直跟著被
      告的車子跑，在追被告的車子。」、「（檢察官問：整個過程中，丁○○是否
      曾經在被告車子前方？）被告在倒車時，丁○○是在被告車子的前方追被告。
      」、「（辯護人問：你前述丁○○躺在地上之前，你為何沒有往前走、往前看
      ？）那時我和己○○本來要過去，因為我們看到丁○○拿刀一直追被告，但是
      丁○○所持鐮刀有揮砍的動作我們就不敢過去。」、「（審判長問：丁○○被
      車子撞到那一瞬間，你有無看到？）當時我人在駕駛座那一側，而丁○○是在
      車子右邊那一側，丁○○如何被車子撞到我看不到，丁○○砍左側（車窗玻璃
      ）時我看得到，砍右側（車窗玻璃）時我沒看到，但我有聽到砰的一聲。」、
      「（審判長問：丁○○有無跑到被告前行車子的前面？）整個動作很快，丁○○本來是在前行車子的後面追，後來追到車子右側玻璃那邊，丁○○追到那邊
      後才兩、三秒就跌倒了，人就落在前行車子後面。」、「被告開車前行是直接
      壓過去，並沒有迴轉，壓到之後就馬上停車，．．．；我站的地方固然看不到
      車子右邊，車斗的部分沒有遮蓋，丁○○跑到車子右側車廂時我看不到他，但
      是後來他就躺在車子下面前開所述位置，我可以看見，他不是在車子左側倒下
      被壓到的。」、「（審判長問：丁○○是敲被告車子一側或二側的玻璃？）敲
      兩側的玻璃，左側的玻璃我親眼看到被告敲，右側是聽到敲破的聲音，我沒有
      看到丁○○如何敲，二側的玻璃都是在倒車時敲的，被告倒車時車速不快，丁○○從貨櫃屋拿鐮刀出來，先敲左側的玻璃，然後又追在倒車的被告車子，被
      告的車子倒到快要往前進的時候聽到右側玻璃破碎的聲音（被告在倒車的時候
      並不是像現場圖所劃那麼直的行向，而是有點弧度，往右後方倒退），前進時
      被告二側玻璃都破掉了。」等語。
（四）本案另一目擊證人己○○則於本院九十三年七月十三日審理時證稱「因為我們
      公司有一個工地正好在那邊施工，所以我在現場，我是負責預拌混凝土業務。
      」、「（辯護人問：當天有無目睹到何事？）那天我看到我當時的同事即被告
      與一個男子爭吵，他們爭吵的地方是在被告停貨車的地方，當時我距離他們很
      遠，我是隔了一條堵南街和一片空地（這片空地就是指被告與該男子發生爭吵
      的空地）（我所站的地方．．．即該空地對面堵南抽水站工地圍籬缺口），我
      就走過去，我想要勸解他們二人，我走過那條馬路，走到正對面的電線桿，我
      就看到與被告爭吵的男子衝向鐵皮屋裡面，被告就趕快跳上車往後倒車，倒車
      約有五、六公尺後，與被告爭吵的男子就衝出來，他手裡拿了一個鐵具是長柄
      的大鐮刀，與被告爭吵的男子是與被告的貨車面對面，該男子是敲貨車右前座
      的擋風玻璃，車子這時繼續再倒車，該男子的母親就過來拉該男子喊『不要、
      不要』，這時被告還是在倒車，倒往馬路邊，貨車的後端已經有倒到馬路邊，
      被告再將貨車往左前方開去，此時該男子還是繼續追被告的貨車，該男子是在
      貨車的右邊追貨車（駕駛座的另一邊），這時該男子的母親因為拉著該男子所
      以被該男子往前追車的力道拖倒在地（時間久了我現在仔細回想，該名男子第
      一次也就是被告還在倒車之時應該是敲駕駛座那邊的玻璃，該玻璃有碎掉，有
      沒有掉到地上來我忘記了），該男子母親是往前倒在地上，之後該男子母親的
      手就鬆掉了，該男子再往前追逐貨車時用長柄鐮刀敲貨車右前方的擋風玻璃，
      擋風玻璃應該有碎掉（至於玻璃有無掉下來，這部分我是警察後來到現場處理
      時，我有看現場，有看到玻璃碎片有掉在不同之兩處，所以該男子兩度敲貨車
      左右兩邊的玻璃，玻璃應該都有掉下來），這時貨車剛剛好就在我的面前，該
      前開沒有擋住我的視線時，那名男子就已經倒在地上了，該男子被貨車壓過去
      的過程我沒看到。」、「（辯護人問：丁○○從貨車右側追過去時，他跑的速
      度有多快？）他跑的速度很快，整個案發過程只有幾秒鐘，以我現在判斷他追
      過去到躺在地上只有二十秒以內。」、「（辯護人問：你所看到該名男子躺在
      地上之前，是否手上一直都持有前開長柄鐮刀？）到我看到該名男子躺在地上
      之前最後一眼，該名男子手上一直持有該鐮刀，等到他躺在地上我走過去看，
      鐮刀和該男子已經分開了，至於鐮刀和該男子之間的距離我現在無法回想起來
      。」、「（辯護人問：被告往前開之後是否有再倒車？）沒有。」、「（審判
      長問：被告倒車時是直線倒車還是彎著倒車？）如我今日在筆錄紙所劃的倒車
      行徑。被告倒車時有往貨車右後方的方向有點彎曲。」、「（審判長問：該名
      倒地之男子在被告將車往前開時，向前追逐有無跑到車子前面？還是一直在車
      子右邊？）我最後看到他時，是在車子右邊照後鏡，車子往前開時該名男子並
      沒有曾經追到車子的前面過。」、「（審判長問：被告倒車及往前開的過程，
      時間各約多久？）倒車約八到十秒，被告倒車之後停一下再往前開全部大約八
      到十秒就停止。其中往前開的部分只有四到五秒。」等語。
（五）經核證人乙○○、己○○所為前開（三）、（四）證詞，互核相符，由該等證
      詞可知，告訴人丁○○自貨櫃屋取出長柄鐮刀時，被告剛上貨車打倒檔後退欲
      行逃離，丁○○則快速地向前追該後退之貨車，並在貨車左側以長柄鐮刀敲擊
      該車左側玻璃，丁○○繼續追躡後退之貨車，其母丙○○○上前欲阻止丁○○
      ，迨被告所駕貨車往左前方向逃逸時，丙○○○因拉不住丁○○，乃跪行倒地
      ，並為丁○○拖行始鬆手，丁○○快速追至前行貨車右側之車頭與車斗接縫處
      ，又以長柄鐮刀敲砍右側車窗玻璃，其隨即倒下為貨車輾壓，被告所駕貨車後
      退與前進之時速約十幾至廿公里，其後退與前進之整個過程約僅歷時廿秒左右
      。再觀諸卷附道路交通事故調查報告表所繪現場圖，被告所駕貨車後退之全部
      距離約為九．五公尺，其向左前方前行之全部距離約為十公尺左右，又衡諸被
      告所駕自用小貨車之車長約為六公尺左右，則被告自後退經前進至停止，距離
      不久、時間亦甚短，殆屬可見之事實，證人乙○○、己○○之證述確與客觀事
      實相符。至證人丙○○○於本院九十三年六月一日審理時證稱其子丁○○只有
      敲被告所駕貨車左側玻璃一次，被告第一次輾過丁○○之腹部後，伊趕快自地
      上爬起來（其稱其先前為被告用手推倒）跑過去向被告說「你壓到我兒子」，
      被告有先停頓一下，隨即不顧正要從車下爬出之丁○○之安危，故意再開車前
      進，致後輪又壓過其子之左腳云云；然其甚至於九十二年七月廿四日接受檢察
      官訊問時結證稱長柄鐮刀（即其該時所指之「柴刀」）不是其子拿出來的（其
      於本院九十三年六月一日審理時供承是其子看到伊為被告推倒，才自貨櫃倉庫
      裏拿出該鐮刀），是伊拿出來的，伊不知為何被告所駕貨車車窗玻璃會破掉云
      云，此非但與被告之供述、證人己○○、乙○○之證述、甚至告訴人丁○○自
      己之指訴嚴重歧異，且其既稱不知為何被告所駕貨車車窗玻璃會破掉，又為何
      在本院證稱丁○○僅敲貨車左側車窗玻璃，並言之鑿鑿？又證人丙○○○既已
      為被告推倒在地且其稱其已雙膝受傷，則自其由地上爬起，跑至被告輾過丁○○腹部地點為止，該段時間應足可供丁○○自車底爬出，即使丁○○受傷甚重
      ，無法自行爬出，該段時間亦絕非一瞬間、促不容髮之絕短時間，丁○○何以
      向本院指訴其印象中被告所駕貨車輾過其腹部後，僅約隔一、二秒，又壓過其
      之左腳？又證人丙○○○本向本院證稱其為被告推倒受傷後，再轉身轉頭看時
      ，被告所駕貨車已第一次輾過其子之腹部云云，後經辯護人詰問，其始供承其
      有看到其子拿長柄鐮刀往被告所駕貨車左側打過去，綜此觀察，證人丙○○○
      之證詞非惟前後矛盾，且與客觀事實嚴重相左，實屬無可採信。再證人甲○○
      、戊○○均於本院證稱渠等係自案發空地對面之大樓二樓即堵南街四八號二樓
      往下看，甲○○看見之時，告訴人丁○○已為被告所駕貨車完全壓過，戊○○
      目睹之情況則係告訴人丁○○為被告所駕貨車右前車頭擊及，該貨車之右前輪
      輾過丁○○，再該車之右後輪又輾過丁○○之腳，該貨車第一次撞到丁○○後
      有跳一下，隨即又再跳了一下（輾過丁○○之腳），中間僅隔約一、二秒等語
      ，渠等證述與證人乙○○、己○○之前開證詞互致相符。
（六）綜上論述，被告於告訴人丁○○進貨櫃屋拿取長柄鐮刀之際，即已上車欲行離
      去，迨見丁○○取出一長約百公分之屬極兇惡之兇器之長柄鐮刀，立即打倒檔
      後退欲逃離，丁○○乃立即上前緊追，在被告所駕貨車自後退乃至前進之過程
      中，丁○○非但不放棄追躡該貨車，尚且先後敲碎被告所駕貨車之二側玻璃，
      任何人處於被告相同之環境，均無坐以待斃之理，為避免自己之生命、身體法
      益遭受緊急危難，此際任何人均會不得已選擇如被告之避難行為即倒退後，向
      左前方（以便進入堵南街）前進逃離，又被告在向左前方逃離之過程中，係穩
      定地朝左前方方向駛去，並無任何證據證明其有將方向盤右偏，以威脅在其右
      側緊追不捨之告訴人丁○○，此有道路交通事故調查報告表一紙附卷可稽，有
      關被告所駕輪胎痕之後退、前進痕跡，亦經到場處理之辛○○警員到院證述甚
      明，可見被告已採取最溫和之方法避難，其自符刑法第二十四條第一項前段之
      緊急避難條件。公訴人論告時，雖以本件危難由被告自行挑起、告訴人丁○○
      無殺害被告之犯意，而認無緊急避難之適用，然被告僅以約廿七．五公分之木
      棍以恐嚇被害人丙○○○，嗣告訴人丁○○跑進貨櫃倉庫內時，被告即已上車
      打倒檔欲逃離現場，即使其自行挑起何等危難，於該時亦已結束，告訴人丁○○自貨櫃倉庫拿取長柄鐮刀而出之時，已無被告挑起之何等危難存在，丁○○
      猶對被告窮追不捨，被告自無自招危難之可言，遑論我國實務、學理亦不認自
      招之危難不得對之緊急避難（參最高法院廿五年上字第三三七號判例）；又告
      訴人丁○○所執之鐵質長柄鐮刀之兇惡已說明如上（即使身為被告同事之乙○○亦不敢前去阻止丁○○，此據乙○○證述甚明），其且在被告逃逸之過程中
      先後敲碎被告所駕貨車左右二側車窗玻璃，則被告之生命、身體法益已處緊急
      危難狀態，殆屬可見，即使告訴人丁○○無意殺害或傷害被告，被告在客觀上
      仍已處於緊急危難狀態。又查，被告既已知告訴人丁○○正在其小貨車右側貼
      身緊追不捨，其本應注意在其車右側貼身緊追不捨之丁○○是否有為其車輛撞
      擊之可能性，而更行謹慎駕駛，又其雖正行緊急避難之當下，然其係駕駛動力
      小貨車，無論速度、高度均較丁○○佔優勢，並無期待其更行謹慎小心駕駛之
      全然不可能性，乃疏未為前開謹慎駕駛避免撞及丁○○之注意，適丁○○因死
      命追趕庚○○所駕小貨車，加之其用力敲擊該車右側車窗玻璃，因此重心不穩
      而倒地，庚○○所駕小貨車右前輪因而輾過丁○○之腹部，再該車右後輪又輾
      過丁○○之左腳踝，被告自有避難過當之實。嗣告訴人丁○○雖緊急送醫，仍
      因腹部鈍傷併內出血而為醫師切除出血之脾臟、左腎及遠端胰臟，因而受有人
      體重要臟器切除之重傷害，亦受左踝骨骨折之輕傷害，此有長庚醫院基隆分院
      診斷證明書一紙、病歷一份、該院九十三年一月八日（九二）長庚院基字第三
      九八四號函一紙附卷可稽，被告之避難過當行為自與告訴人丁○○所受傷勢間
      ，具有相當因果關係。
      小結：被告於本案避難過當雖無從完全阻卻行為違法性，然得減輕其罪責。
（七）被告所駕小貨車右前輪輾過告訴人丁○○之腹部，該車右後輪又輾過丁○○之
      左腳踝後，因在場目擊之丙○○○及在空地旁等垃圾車之其他民眾大喊「撞到
      人了」，被告聽聞乃立即停車下車察看，並電召一一九救護車前來，業據證人
      乙○○證述在案，迨警員辛○○據報前來，尚未得知係何人駕駛前開小貨車肇
      事前，被告即主動向辛○○報告並交付駕、行照以供核對，而接受裁判乙節，
      亦經證人辛○○到院證述明確，被告自符自首要件。
二、駕駛係被告平日之附隨業務，故其為從事業務之人，核被告所為，係犯刑法第三
    百零九條第一項之公然侮辱罪、第三百零五條之恐嚇罪、第二百八十四條第二項
    後段之業務過失重傷害罪。被告所犯業務過失重傷害罪係在避難過當之情狀下所
    為，故應依刑法第二十四條第一項但書之規定，減輕其刑。又被告所犯業務過失
    重傷害罪符合自首要件，應依刑法第六十二條前段規定，遞減輕其刑。被告所犯
    前開各罪，犯意各別，行為互殊，構成要件有異，應分論併罰之。爰審酌被告以
    三字經公然侮辱他人之對他人名譽危害程度、以言詞恐嚇他人對他人安全之危害
    、其過失傷害告訴人丁○○係因丁○○所挑起之緊急危難而引起、其避難過當所
    致告訴人丁○○之傷勢重輕等一切情狀，量處如主文所示之刑，所科罰金刑與拘
    役、有期徒刑，各諭知易服勞役、易科罰金之折算標準。扣案之木棍一支係被告
    所有，其雖否認有執以恐嚇被害人丙○○○，然本院認為該木棍係被告執以恐嚇
    被害人丙○○○之工具，如前所述，自應依刑法第三十八條第一項第二款之規定
    ，宣告沒收。
三、公訴意旨另以：被告庚○○對丁○○口出三字經後，丁○○之母即告訴人丙○○○見狀即上前瞭解，被告庚○○即自車後取出不明長條物品，並上前推倒告訴人
    丙○○○，致丙○○○受有雙側膝部擦傷之傷害，因認被告庚○○尚涉犯刑法第
    二百七十七條第一項之傷害罪嫌。按犯罪事實，應依證據認定之，無證據不得認
    定犯罪事實；不能證明被告犯罪者，應諭知無罪之判決，刑事訴訟法第一百五十
    四條第二項、第三百零一條第一項分別定有明文；而事實之認定，應憑證據，如
    未能發現相當證據，或證據不足以證明，自不能以推測或擬制之方法，為裁判基
    礎；倘積極證據不足為不利於被告事實之認定，即應為有利於被告之認定，更不
    必有何有利之證據（最高法院四十年臺上字第八六號、三十年上字第八一六號判
    例意旨參照）。經核公訴意旨認被告涉有右揭罪嫌，無非係以告訴人丙○○○之
    指訴及其提出之診斷證明一紙，為其主要論據。訊據被告則堅決否認有何傷害犯
    行，辯稱：伊沒有動手推倒丙○○○，丙○○○從菜園出來時反而用手推伊等語
    。經查：證人乙○○於本院九十三年六月一日審理時雖證稱伊係自丁○○跑進貨
    櫃倉庫拿長柄鐮刀而被告跳回車上才開始目擊本案，伊未看見被告之前與告訴人
    丙○○○爭執之過程，然亦證稱丙○○○看見丁○○拿長柄鐮刀出來追躡被告所
    駕貨車時，丙○○○阻止丁○○，口喊「不要、不要」，並拉住丁○○之手，然
    因拉不住，致往前跌倒等語。證人己○○則於本院九十三年七月十三日審理時證
    稱伊自被告與丁○○及告訴人丙○○○爭吵時即開始目擊，伊尚且自被告停車之
    空地對面工地過馬路至空地旁邊看，丁○○自貨櫃屋拿出長柄鐮刀後，即追趕正
    在倒車之被告所駕貨車並敲砍貨車左側車窗玻璃，丙○○○見狀即趕向前拉丁○○並口喊「不要、不要」，嗣被告之貨車倒到馬路邊又往左前方駛去，丁○○在
    該貨車右側繼續追，丙○○○因為拉著丁○○，被丁○○往前追車之力道向前拖
    倒在地，丙○○○在被告上車逃逸之前與被告爭吵之過程中並無跌倒，丙○○○
    自頭至尾僅跌倒前開一次等語。由上可知，證人乙○○、己○○所證，互核相符
    ，此外，即無其他證據證明告訴人丙○○○所受之傷勢係遭被告推倒所致，況告
    訴人丙○○○之子丁○○自陳在與被告口角爭執之際，丙○○○係站在其與被告
    之中間，其於九十三年七月十三日審理時亦當庭庭呈位置圖一張附卷，依該圖可
    知被告與丙○○○、丁○○係在被告所停之小貨車左斜前方爭執，丙○○○之後
    方並無其他車輛停放，告訴人丙○○○竟於本院審理時指訴被告以左手面對面推
    伊，伊向後倒，撞到伊身後方所停放之車輛後，始向前反彈倒地致雙膝跪地受傷
    云云，核與事實不符。又告訴人丙○○○該項指陳若屬實在，則被告推其向後之
    力道必屬極大，則其身後為何無其他傷勢呈現，亦堪可疑。此外，復查無其他積
    極證據足證被告右開犯行，衡諸首開法條及判例要旨，本應為被告無罪之諭知，
    然本部分若然成罪，則與前開論罪之恐嚇部分具有吸收關係之實質上一罪之關係
    ，自不另為無罪諭知。
據上論斷，應依刑事訴訟法第二百九十九條第一項前段，刑法第三百零九條第一項、
第三百零五條、第二百八十四條第二項後段、第二十四條第一項但書、第六十二條前
段、第四十二條第二項、第四十一條第一項前段、第三十八條第一項第二款，罰鍰提
高標準條例第一條前段、第二條，判決如主文。
本案經檢察官林秋田到庭執行職務
中　　　華　　　民　　　國　　九十三　　年　　　八　　　月　　 三十　 　日
                                臺灣基隆地方法院刑事第三庭
                                    審判長法    官  鄭景文
                                    　　　法　　官  王美婷
                                    　　　法　　官  曾雨明
右正本證明與原本無異。
對於本件判決如有不服，應於收受送達後十日內，向本院提出上訴書狀，上訴於臺灣
高等法院，並按他造當事人之人數附具繕本。
                                          書 記 官  王靜敏
中　　　華　　　民　　　國　　九十三　　年　　　八　　　月　　 三十　 　日
附錄法條：
刑法第三百零九條第一項：
公然侮辱人者，處拘役或三百元以下罰金。
刑法第三百零五條：
以加害生命、身體、自由、名譽、財產之事，恐嚇他人致生危害於安全者，處二年以
下有期徒刑、拘役或三百元以下罰金。
刑法第二百八十四條第二項後段：
致重傷者，處三年以下有期徒刑、拘役或二千元以下罰金。
